臺灣臺中地方法院民事判決
109年度訴字第3090號
原      告  林麗珍  
訴訟代理人  陳雲安  
被      告  劉邦煜  
            懷誠開發有限公司

兼 上一 人
法定代理人  陳俊宏  

            林偉俊  
上二人共同
訴訟代理人  周復興律師
複 代理 人  紀佳佑律師
被      告  張凱閔  

            臻愛生命有限公司


兼 上一 人
法定代理人  曾柏瑜  


上列當事人間請求返還債務事件，本院於民國110年12月14日言
詞辯論終結，判決如下：
    主      文
被告劉邦煜、陳俊宏、張凱閔、林偉俊、曾柏瑜應連帶給付原告
新臺幣壹佰貳拾玖萬元，及被告劉邦煜、陳俊宏、張凱閔、林偉
俊自民國一百零九年十月十四日起、被告曾柏瑜自民國一百一十
年三月六日起，均至清償日止，按週年利率百分之五計算之利息
。 
被告懷誠開發有限公司就前項金額及利息應與被告陳俊宏、劉邦
煜連帶給付。
被告臻愛生命有限公司就第一項金額及利息應與被告曾柏瑜、張
凱閔、林偉俊連帶給付。
前三項所命給付，如被告其中一人已為給付，其餘被告於該給付
範圍內同免給付義務。 
原告其餘之訴駁回。
訴訟費用由被告連帶負擔。
本判決原告勝訴部分於原告以新臺幣肆拾參萬元為被告供擔保後
，得假執行；但被告如以新臺幣壹佰貳拾玖萬元為原告預供擔保
，得免為假執行。
原告其餘假執行之聲請駁回。 
    事實及理由
壹、程序方面：
一、本件被告劉邦煜、張凱閔、懷誠開發有限公司（下稱懷誠公
    司）、臻愛生命有限公司（下稱臻愛公司）、曾柏瑜均未於
    最後言詞辯論期日到場，核無民事訴訟法第386條所列各款
    情形，爰依原告之聲請，由其一造辯論而為判決。 
二、按訴狀送達後，原告不得將原訴變更或追加他訴，但請求之
    基礎事實同一者，不在此限，民事訴訟法第255條第1項第2
    款定有明文。原告起訴聲明原請求被告劉邦煜、陳俊宏、張
    凱閔、林偉俊、懷誠公司、臻愛公司應給付原告新臺幣（下
    同）129萬元，及自起訴狀繕本送達之翌日起至清償日止，
    按週年利率5%計算之利息（見本院卷一第15頁）。嗣於109
    年12月3日變更聲明為請求上開被告連帶給付上述金額及利
    息（見本院卷一第245頁），復於110年2月25日當庭追加曾
    柏瑜為被告（見本院卷一第432頁），又於110年10月26日具
    狀變更聲明為被告劉邦煜、陳俊宏、張凱閔、林偉俊、曾柏
    瑜、懷誠公司、臻愛公司應連帶給付原告129萬元及利息（
    見本院卷二第136頁）。核原告所為變更聲明及追加被告均
    合於上開規定，應予准許。
貳、實體方面：
一、原告主張：
　㈠被告懷誠公司業務即被告劉邦煜於106年6月間，向原告訛稱
    可協助出售原告持有之40個福田妙國塔位（下稱福田塔位）
    ，但需整合土權1張，整合土權需12萬元，致原告陷於錯誤
    ，因而交付12萬元給被告劉邦煜，被告劉邦煜並交付被告懷
    誠公司開立之買賣投資受訂單給原告。復於同年7月14日交
    付訴外人展雲事業股份有限公司（下稱展雲公司）祥雲觀塔
    位權狀1張，向原告表示此即土權之憑證，要其等待通知成
    交。其後，被告懷誠公司之法定代理人即被告陳俊宏親至原
    告住處，向原告誆稱土權1張不夠需要8張，要求原告再補7
    張土權之費用云云，原告因沒錢而未同意，並要求被告劉邦
    煜退還先前之12萬元土權費用，詎其等表示因原告不買另外
    7張土權致無法辦理福田塔位出售事宜而拒絕退費，實則被
    告等並無為原告出售福田塔位之意，僅以此方式詐取原告財
    物。
  ㈡被告臻愛公司業務即被告林偉俊於107年初，向原告佯稱福田
    塔位特殊，要配合土權方能出售，原告拒絕再買土權後，被
    告林偉俊及其主管即被告張凱閔又於同年9月間向原告訛稱
    保證協助出售40個福田塔位，但需土權60萬元，扣除之前原
    告被劉邦煜騙取購買土權之12萬元，僅需48萬元，原告因而
    陷於錯誤，於同年9月12日、14日陸續交付5萬元、43萬元予
    被告林偉俊、張凱閔。被告張凱閔再於同年9月18日向原告
    表示會計算錯需再加價4萬元，致原告再交付4萬元予被告林
    偉俊。被告林偉俊於同年10月15日再以節稅為由要求原告給
    付款項，原告因而陷於錯誤，分別於同年10月24日、11月7
    日交付13萬元、52萬元給被告林偉俊、張凱閔，共計給付11
    7萬元。
  ㈢嗣被告林偉俊、張凱閔承諾完成出售福田塔位之期限即107年
    11月30日屆至，原告詢問是否完售，被告林偉俊乃於同年12
    月6日交付5張展雲公司塔位權狀，並稱一定可以售出完件，
    然108年春節過後，被告張凱閔及林偉俊仍藉故拖延出售福
    田塔位時程，至同年5月2日，被告劉邦煜來電稱因原告將福
    田塔位交給別人做而拒絕退款，原告乃懷疑遭聯合詐騙。而
    被告張凱閔、林偉俊出示之被告臻愛公司名片，其上所載地
    址、電話、傳真皆與被告懷誠公司相同，兩公司之受訂單亦
    相同，顯係同一詐騙集團先後由不同人員出面，佯稱幫原告
    出售40個福田塔位，必須購買土權及捐贈節稅等詐術，致原
    告陷於錯誤，交付合計129萬元予被告，嗣後卻未完成出售
    原告福田塔位事宜。又被告曾柏瑜、陳俊宏分別為被告臻愛
    公司、懷誠公司之負責人，渠等應依公司法第23條第2項規
    定與其公司負連帶賠償責任。縱被告並無詐欺之意，然被告
    承諾若未如期出售即全額退款，依此約定被告亦應返還款項
    予原告。爰依侵權行為及債務不履行之法律關係，請求被告
    連帶負損害賠償責任等語。
　㈣並聲明：⒈被告劉邦煜、陳俊宏、張凱閔、林偉俊、曾柏瑜、
    懷誠公司、臻愛公司應連帶給付原告129萬元，及自起訴狀
    繕本送達之翌日起至清償日止，按週年利率5%計算之利息。
    ⒉願供擔保，請准宣告假執行。　　　
二、被告方面：
　㈠被告劉邦煜則以：伊有向原告收取12萬元，當時有向原告說
    如果要退款要在拿到塔位權狀後14天內辦理，但原告未於期
    限內申請退款，已超過退款期限。受訂單上伊所寫的「若於
    106年8月15日未完件全額退費」是指於該日前交付靈骨塔使
    用憑證，不是賣掉塔位等語置辯。並聲明：原告之訴駁回。
　㈡被告張凱閔則以：伊有收到原證5切結書所載48萬元，交付被
    告臻愛公司，完件是指交付靈骨塔權狀，伊有在107年11月1
    日前交付權狀給原告，該切結書已經完件，當時伊是被告臻
    愛公司業務，至於其餘款項伊沒收到。所有產品送到原告手
    上時有親筆簽收，告向伊購買2、3次，都有確認權狀沒問題
    後才簽名，等語置辯。並聲明：原告之訴駁回。
　㈢被告陳俊宏、林偉俊則以：被告林偉俊曾任被告臻愛公司業
    務，曾收受117萬元轉交被告臻愛公司，其業已交付原告祥
    雲觀塔位權狀，即已履行契約義務，並無積欠原告債務；原
    證4切結書翻拍照片業經被告林偉俊取回，即不得拘束雙方
    ；譯文內容不完整，且為片面擷取，不得為不利被告林偉俊
    之認定。被告陳俊宏固為被告懷誠公司法定代理人，然原告
    主張交付任職被告懷誠公司之被告劉邦煜12萬元，無法排除
    被告劉邦煜所辯退款應於14天內辦理之可能；被告陳俊宏否
    認有遊說原告繼續購買7張土地權狀，且被告陳俊宏與被告
    臻愛公司無關連，不得令被告陳俊宏負連帶債務等語置辯。
    並聲明：⒈ 原告之訴駁回。⒉如受不利判決，請准供擔保免
    為假執行。 
　㈣被告臻愛公司及曾柏瑜則以：購買塔位時業務會拿受訂單給
    曾柏瑜，受訂單左下角的發票章是曾柏瑜蓋的，被告臻愛公
    司有收到117萬元，公司收到錢與受訂單後才會交付塔位權
    狀給業務，由業務交權狀給客戶即完件。被告臻愛公司與懷
    誠公司地址某段時間相同，因為當時曾柏瑜向被告懷誠公司
    負責人分租公司地址，但不是同一家公司等語置辯。並聲明
    ：原告之訴駁回。
　㈤被告懷誠公司未於言詞辯論期日到場，亦未提出書狀作何聲
    明或陳述。
三、兩造不爭執事項（見本院卷二第34至35頁，本院依判決格式
    修改部分文句）：
  ㈠被告劉邦煜任職於被告懷誠公司從事業務招攬，被告陳俊宏
    則為被告懷誠公司負責人，106年6月29日被告劉邦煜與原告
    簽訂原證2買賣投資受訂單，原告於當日交付12萬元予被告
    劉邦煜，被告劉邦煜並於上開訂單書寫：「若辦理塔位相關
    事宜，若於106年8月15日未完件全額退費」。
  ㈡被告張凱閔、林偉俊任職於被告臻愛公司從事業務招攬，被
    告張凱閔於107年9月14日書立原證5切結書予原告（文末之
    「107.9.18補肆萬元整」為被告林偉俊書寫）。原告於同年
    9月12日、10月24日、11月7日分別與被告林偉俊簽訂原證7
    、9、15買賣投資受訂單，原告並於同年9月12日、18日、10
    月24日、11月7日分別交付48萬元、4萬元、13萬元、52萬元
    予被告林偉俊，被告林偉俊收受上揭款項後，均已交付被告
    臻愛公司。
  ㈢被告懷誠公司依原證2，被告臻愛公司依原證7、9、15之買賣
    投資受訂單，交付原告蓬萊陵園塔位及墓地使用權狀。
  ㈣原告與被告林偉俊於107年10月26日訂立借據，由原告向被告
    林偉俊借款52萬元，該借據於同年11月13日由被告林偉俊簽
    名作廢。被告林偉俊又於同年11月6日書立保證書，記載：
    「本人林偉俊於107年11月9日於款項下來同意再借林麗珍新
    台幣52萬元整」。
  ㈤新北市政府殯葬管理處109年5月4日新北殯政字第1095114235
    號函，記載：「查懷誠公司及臻愛公司等2家公司非蓬萊陵
    園設施經營業者（展雲公司）或私立萬壽山墓園附設福田妙
    國生命紀念館設施經營業者（宇錡建設股份有限公司）依法
    報主管機關代銷殯葬設施之代銷業者，該2公司銷售殯葬設
    施涉違反殯葬管理條例第42條第1項規定，如違法事證明確
    ，本處將依法裁處」。
  ㈥被告曾柏瑜、陳俊宏、張凱閔、林偉俊、劉邦煜經臺灣臺中
    地方檢察署檢察官以108年度偵字第26465號、109年度偵字
    第17804、22177、26085、28567、28568、30944號起訴書，
    以渠等與原告間關於福田塔位代銷事宜，涉犯三人以上共同
    詐欺取財罪嫌而提起公訴。
四、得心證之理由：
  ㈠被告劉邦煜、陳俊宏、張凱閔、林偉俊、曾柏瑜有無故意侵
    權行為部分：
  ⒈被告劉邦煜為被告懷誠公司業務、被告陳俊宏為被告懷誠公
    司法定代理人；被告張凱閔及林偉俊為被告臻愛公司業務、
    被告曾柏瑜為被告臻愛公司法定代理人。原告於106年6月29
    日與被告劉邦煜簽訂買賣投資受訂單，並於同日交付12萬元
    予被告劉邦煜，被告劉邦煜則於該受訂單右下方書寫：「收
    林麗珍小姐12萬元整，若辦理塔位相關事宜，若於106年8月
    15日未完件全額退費」；原告復107年9月12日、10月24日、
    11月7日分別與被告林偉俊簽訂買賣投資受訂單，原告並於
    同年9月12日、18日、10月24日、11月7日分別交付48萬元、
    4萬元、13萬元、52萬元，合計117萬元予被告林偉俊，被告
    林偉俊收受上揭款項後，均已交付被告臻愛公司等情，業據
    原告提出上開買賣投資受訂單為證（見本院卷一第29、55、
    79、115頁），且為兩造所不爭執（見上開不爭執事項），
    堪認為真實。
  2.原告主張被告劉邦煜、陳俊宏、張凱閔、林偉俊、曾柏瑜佯
    稱幫原告出售40個福田塔位，必須購買土權及捐贈節稅等詐
    術，致原告陷於錯誤，交付合計129萬元予被告，嗣後卻未
    完成出售原告福田塔位事宜乙節，為被告所否認，並以前詞
    置辯。經查：
　⑴被告劉邦煜部分：依原告提出之其與被告劉邦煜於107年10月
    31日對話內容，被告劉邦煜於原告詢問土權問題時表示「我
    幫你把那個部分，土權的問題…登記過去，土權部分不做不
    行，一定要做好，沒有一間公司趕幫你承擔後續部分，我那
    時候是在想說能幫你省我就幫你省…外面處理都要2、300萬
    起跳」等語（見本院卷一第313、314頁），被告劉邦煜復於
    108年5月2日原告詢問時稱：「你先告訴我，問題是你有沒
    有交給別間公司作了，因為我當初跟你說過，提到一件事情
    ，就是說如果，除非就是全程都是由我們這邊幫你做完，但
    是如果你有交給別間公司的話，那就沒辦法…我有跟你說，
    如果是我們這邊的問題，我們個人的問題，那當然可以退給
    你錢，可是後來我有跟你講過說，因為你請，我們有請了陳
    先生，去幫你處理了之後，這個件是你不要做的，不是我們
    不做」等語（見本院卷一第頁369至373頁）。該譯文之真正
    並為被告劉邦煜所不爭執（見本院卷二第133頁），而被告
    劉邦煜稱其確有受原告委託出售福田塔位（見本院卷二第36
    頁），且有向原告表示退款要在拿到權狀後14天內辦理（見
    本院卷一第245頁），然原告與被告劉邦煜簽立之買賣投資
    受訂單上並無退款期限之記載，僅載明「收林麗珍小姐12萬
    元整，若辦理塔位相關事宜，若於106年8月15日未完件全額
    退費」，堪認被告劉邦煜所辯，與事實不合。被告劉邦煜確
    有利用原告欲出售福田塔位，以辦土權方式詐騙原告，致原
    告交付12萬元予被告劉邦煜，應堪認定。
　⑵被告陳俊宏部分：原告於108年5月2日詢問被告劉邦煜時，被
    告劉邦煜稱：「（你忘記你們那個，你跟我說那個陳先生啊
    ，你們那個陳先生，你後來說是你們老闆那個啊，他就來說
    一張不行啊，他還要我補到7、8張，我哪有那麼多錢補到7
    、8張啊）補7、8張也還好啊」等語（見本院卷一第370頁）
    ；被告劉邦煜於108年5月3日原告訴訟代理人詢問時稱：「
    （你聽我講，我找你來過找了好幾次，還有一次我打電話給
    你，你寄不記得我說你那個時候你們處長，不是應該是你們
    主管叫老闆還是）你說陳先生嘛，（喔對啊，他是你們老闆
    是不是）是啊怎麼啦，（你不是說兩個禮拜之後他會來我家
    嗎，後來他來我家說要我們補到8個土權對不對）當然啊，
    你有沒有交給別人處理過，你說要退不太可能，因為你把這
    個交給其他仲介公司送過件了，（因為我當時看到的時候本
    身就很錯愕，因為你當時跟我講說是要去辦土權，怎麼下來
    變成祥雲觀）」等語（見本院卷一第133至136頁）。而被告
    劉邦煜於對話中不否認其收取原告12萬元過後兩週，其老闆
    即被告陳俊宏有至原告住處，要求原告補到8張土權，因原
    告沒錢而作罷，又被告陳俊宏即為被告劉邦煜斯時任職之被
    告懷誠公司負責人，有被告懷誠公司設立登記表可參（見本
    院卷一第183頁），足見被告陳俊宏有與被告劉邦煜共同以
    辦土權方能出售福田塔位之事，對原告詐騙。
　⑶被告林偉俊部分：被告林偉俊不爭執曾收受原告交付之117萬
    元並轉交被告臻愛公司，惟辯稱其業已交付原告祥雲觀塔位
    權狀，並無詐騙行為，原告付的錢是要買祥雲觀塔位的錢云
    云。查依原告與被告林偉俊之對話內容，原告多次向被告林
    偉俊稱是要賣40個福田塔位，而非買祥雲觀塔位，並向被告
    林偉俊確認是否真的可以賣掉時，被告林偉俊均表示知悉此
    事，並要原告不用擔心、祥雲觀塔位只是處理原告土地問題
    的窗口、確定有要幫原告賣40個福田塔位、可以用法人基金
    會的方式節稅等語（見本院卷一第268、272、303、306、31
    8-319、322頁），有對話譯文在卷可稽，而該錄音譯文之真
    正復為被告林偉俊所不爭執（見本院卷二第134、156頁），
    顯見被告林偉俊確有佯稱為原告出售福田塔位，要以捐贈節
    稅之方式，向原告收取上開金錢，其前揭所辯，均屬無據。
　⑷被告張凱閔部分：被告張凱閔於107年9月14日書立切結書，
    其上載明「茲收到林麗珍48萬元整未辦理所有納骨塔位相關
    事宜，如未於107年11月1日前完件，將全額退款」（見本院
    卷一第39頁），下方並有被告林偉俊記載之「107.9.18補4
    萬元整」；又原告於107年11月30日致電被告張凱閔，詢問
    是否權狀下來後就可以售出40個福田塔位乙事，被告張凱閔
    表示可以出（見本院卷一第329頁），於同年12月14日被告
    張凱閔則稱因為案件很多卡住，要原告等待（見本院卷一第
    331頁），同年月20日被告張凱閔並稱有九成九的把握這個
    月完成（見本院卷一第333頁），然於同年月28日被告張凱
    閔向原告稱因為公司把錢撤走所以尚未完成（見本院卷一第
    335至347頁），又於108年4月10日向原告稱因為公司抽走資
    金，要原告等到5月報完稅（見本院卷一第357至358頁），
    於同年月29日原告要求如未處理完請退費時，被告張凱閔表
    示已經辦好了不能退，此時退費會賠錢等情（見本院卷一第
    359至365頁），此有被告張凱閔不爭執形式真正之錄音譯文
    可參（見本院卷二第134頁）。由上開過程可知，被告張凱
    閔係向原告訛稱將為其出售福田塔位，並與被告林偉俊以節
    稅為由要求原告交付金錢，再以前述藉口一再拖延要求原告
    等待，而切結書所謂完件，即指出售福田塔位之事，並非交
    付展雲公司祥雲觀塔位即屬完件，被告張凱閔所辯完件係指
    交付塔位權狀云云，洵非可採。　　
　⑸被告曾柏瑜部分：被告曾柏瑜為被告臻愛公司法定代理人，
    其於本院稱：業務會將受訂單交給伊，伊會在受訂單蓋發票
    章，被告臻愛公司確有收到原告的錢，並將權狀交給業務，
    由業務轉交客戶等語（見本院卷第216頁），被告曾柏瑜為
    被告臻愛公司之法定代理人，有被告臻愛公司變更登記表在
    卷可參（見本院卷一第189頁），而被告臻愛公司並非蓬萊
    陵園設施經營業者亦非私立萬壽山墓園附設福田妙國生命紀
    念館設施經營業者依法報主管機關代銷殯葬設施之代銷業者
    ，被告臻愛公司自不得銷售殯葬設施，有新北市政府殯葬管
    理處109年5月4日新北殯政字第1095114235號函為證（見本
    院卷一第249頁）。則被告曾柏瑜身為被告臻愛公司負責人
    ，對於被告臻愛公司依法不得銷售殯葬設施，應知之甚詳，
    其對於被告臻愛公司業務即被告林偉俊、張凱閔所交付予被
    告臻愛公司之現金，及被告臻愛公司提供予原告之受訂單係
    作何用途，豈有毫不知情之理，是其所辯應屬無據。
　⑹參酌被告林偉俊於107年9月10日與原告之對話，原告及其配
    偶詢問被告林偉俊是否知道要出售原告40個福田塔位時，被
    告林偉俊表示：「對啊，（我們還沒有很懂，你說那個要辦
    土權為什麼會變成祥雲觀）因為那邊的窗口啊，幫你們辦土
    地的窗口，這個部分我是沒有那麼清楚，因為我是找處長幫
    忙，就延續你上次作的方式，去幫你們跟他們談是這樣。（
    我再請教一下，你上次說總共60萬是5張是不是）這邊的額
    度大概是60左右。（5張嘛對不對）他是扣除你們上次1張的
    金額，大概還要48萬，啊48左右他大概可以幫你們大概只有
    10萬左右」等語（見本院卷一第31頁）；又被告張凱閔於10
    7年9月14日與原告之對話，被告張凱閔稱：「（你是說總共
    60啊，我們上次已經有一張了嘛，就是12，再準備48對不對
    ）恩恩。（我們這次再準備48萬，你以後會再回來4張土權
    是不是）這部分我會依照上次的辦法，幫你們一起做，我是
    根據上次的辦法幫你們一起做」等語（見本院卷一第41至42
    頁），顯見被告林偉俊、張凱閔知悉先前被告劉邦煜、陳俊
    宏向原告收取12萬元乙事。復佐以被告劉邦煜交付原告之名
    片，及被告林偉俊、張凱閔交付原告之名片可知，被告懷誠
    公司、臻愛公司之地址、電話及傳真均相同（見本院卷一第
    27頁），且被告劉邦煜、被告林偉俊交付原告之買賣投資受
    訂單格式亦相同，右下方訂單編號號碼相近（見本院卷一第
    29、55、79、115頁），堪認被告劉邦煜、陳俊宏、林偉俊
    、張凱閔、曾柏瑜，確有向原告佯稱可為其出售40個福田塔
    位，然需配合辦理土權及節稅後始得出售，致原告陷於錯誤
    而交付財物，共同為詐騙原告之行為。　
　⒊致被告陳俊宏、林偉俊雖辯稱：原告提出之買賣投資受訂單
    背面條款第6條約定，本件原告購買產品屬於投資行為，需
    自負盈虧，故原告購買塔位乃投資行為，應自行負擔風險及
    損失云云。然查，被告林偉俊於107年11月6日向原告表示：
    「（你知不知道你們那個受訂單名字是寫買賣投資受訂單）
    因為我們，阿姨我這樣跟你說，我們在專門幫人家處理的這
    個受訂單，第一，這種受訂單是我們這種公司跟你們收錢，
    然後我們是要給你們一個保障，這只是一個臨時的收據而已
    ，給你們的一個依據在，最主要之後會有發票那些，那一種
    才是正式的一個收據。（所以你們到時候不會拿那條來壓我
    說不能退）當然不可能」等語（見本院卷一第316頁），被
    告張凱閔於107年11月7日與原告對話亦表示：「（處長這個
    受訂單上面的名稱是血投資買賣，不是寫那個）這叫做公會
    出來sop的文件，定型化契約，我們只要做有關塔位的所有
    動作，不管是要買、要賣，你簽的東西都是一樣的。（可是
    你們那個受訂單後面有一排紅色的字說不能退，會不會到時
    候拿那個條文來壓我說簽了不能退）我沒有遇過這樣的事情
    」等語（見本院卷一第101頁）。則該受訂單雖有上述投資
    行為之記載，惟被告林偉俊、張凱閔已向原告表明僅為臨時
    收據，以此取信原告，故被告此部分所辯，亦無可採。
　⒋按故意以背於善良風俗之方法，加損害於他人者，應負損害
    賠償責任；數人共同不法侵害他人之權利者，連帶負損害賠
    償責任，民法第184條第1項後段、第185條第1項前段分別定
    有明文。本件被告劉邦煜、陳俊宏、林偉俊、張凱閔、曾柏
    瑜共同以前揭方式向原告為詐欺行為，傳遞前述不實訊息，
    並保證於特定期日前即可完成交易，致原告陷於錯誤而陸續
    交付129萬元，已如前述，其等所為顯已違反普遍之道德觀
    念，要與單純之銷售話術有間，是其等故意以背於善良風俗
    之詐欺方法加損害於原告，甚為明確。則原告依共同侵權行
    為之法律關係，請求上開被告連帶賠償129萬元，自屬有據
    。
　㈡按受僱人因執行職務，不法侵害他人之權利者，由僱用人與
    行為人連帶負損害賠償責任，民法第188條第1項前段定有明
    文。本件被告劉邦煜為被告懷誠公司之受僱人，被告張凱閔
    、林偉俊為被告臻愛公司之受僱人，其等執行執務不法侵害
    原告之權利，則就被告劉邦煜、張凱閔及林偉俊應負擔之賠
    償責任，被告懷誠公司、臻愛公司應依上開規定，連帶賠償
    。
  ㈢又公司負責人對於公司業務之執行，如有違反法令致他人受
    有損害時，對他人應與公司負連帶賠償之責，公司法第23條
    第2項定有明文。被告陳俊宏、曾柏瑜，分別為被告懷誠公
    司、臻愛公司之負責人，其等未依規定代銷殯葬設施，交付
    原告展雲公司塔位使用權狀，致原告受有損害，則就被告陳
    俊宏、曾柏瑜應負擔之賠償責任，被告懷誠公司、臻愛公司
    亦應連帶賠償。
  ㈣按不真正連帶債務係謂數債務人具有同一目的，本於各別之
    發生原因，對債權人各負全部給付之義務，因債務人中一人
    為給付，他債務人即應同免其責任之債務，又不真正連帶債
    務與連帶債務在性質上並不相同，民法有關連帶債務之規定
    ，多不適用於不真正連帶債務，且其判決主文亦不得逕以「
    上訴人應連帶給付」之記載方式為之，否則即與不真正連帶
    債務本旨不符（最高法院89年度台上字第2240號判決意旨參
    照）。故本件被告劉邦煜、陳俊宏、林偉俊、張凱閔、曾柏
    瑜，應依民法第185條第1項前段之規定，對原告負連帶賠償
    責任；被告懷誠公司應就被告劉邦煜、被告臻愛公司應就被
    告林偉俊及張凱閔之給付依民法第188條連帶賠償；被告懷
    誠公司應就其負責人即被告陳俊宏、被告臻愛公司應就其負
    責人即被告曾柏瑜之給付依公司法第23條連帶賠償；且其中
    一人對原告為給付時，其他被告於其給付範圍內，即同免給
    付義務。
五、綜上所述，原告依侵權行為之法律關係，請求被告劉邦煜、
    陳俊宏、張凱閔、林偉俊、曾柏瑜連帶給付129萬元，及自
    起訴狀繕本送達被告劉邦煜、陳俊宏、張凱閔、林偉俊之翌
    日即109年10月14日起（見本院卷一第205至209頁）、被告
    曾柏瑜自110年3月6日起（見本院卷二第27頁），均至清償
    日止，按週年利率5%計算之利息；依民法第188條第1項前段
    之規定，就被告劉邦煜應為之給付，請求被告懷誠公司連帶
    賠償、就被告張凱閔及林偉俊應為之給付，請求被告臻愛公
    司連帶賠償；依公司法第23條第2項之規定，就被告陳俊宏
    、曾柏瑜應為之給付，分別請求被告懷誠公司、臻愛公司連
    帶賠償；且上開其中一人對原告為給付時，其他被告於給付
    範圍內，即同免給付義務，自屬有據，應予准許。就此勝訴
    部分，原告另依債務不履行之法律關係而為請求，即無庸審
    究。至原告逾上開範圍之請求，則無理由，應予駁回。
六、原告陳明願供擔保請准宣告假執行，就原告勝訴部分，核無
    不合，爰酌定相當金額准許之，並依民事訴訟法第392條第2
     項規定，依職權宣告被告於提供相當金額為原告預供擔保
    後，得免為假執行。至原告其餘之訴既經駁回，其所為假執
    行之聲請亦失所附麗，應併予駁回。
七、本件事證已臻明確，兩造其餘攻擊防禦方法及證據，核與判
    決之結果不生影響，爰不一一論列，併此敘明。
八、訴訟費用負擔之依據：民事訴訟法第79條。 
中　　華　　民　　國　　110 　年　　12　　月　　30　　日
                  民事第一庭    法  官  廖欣儀
正本係照原本作成。
如對本判決上訴，須於判決送達後20日內向本院提出上訴狀。如
委任律師提起上訴者，應一併繳納上訴審裁判費。
中　　華　　民　　國　　111 　年　　1 　　月　　3 　　日
                                書記官  顏嘉宏